【裁判字號】    92,訴,567
【裁判日期】    921031
【裁判案由】    違反毒品危害防制條例
【裁判全文】
臺灣屏東地方法院刑事判決                          九十二年度訴字第五六七號
    公  訴  人  臺灣屏東地方法院檢察署檢察官
    被      告  甲○○
右列被告因違反毒品危害防制條例案件，經檢察官提起公訴（九十二年度毒偵字第一
二八四號）及移送併辦（九十二年度毒偵字第一四二三號），本院判決如左：
     主  文
甲○○連續施用第一級毒品，累犯，處有期徒刑拾月，扣案之注射針筒壹支，沒收。
其餘被訴施用第二級毒品部分無罪。
     事實及理由
壹、有罪的部分：
一、構成犯罪事實：
  (一)甲○○曾因麻醉藥品管理條例案件，於民國八十七年三月九日經法院判處有期徒
    刑三月確定，並於八十九年一月十九日執行完畢；嗣於八十九年十月間，又因施
    用第一、二級毒品案件，經觀察勒戒及強制戒治後，由臺灣屏東地方法院檢察署
    檢察官以九十一年度戒毒偵字第二四八號不起訴處分確定。
  (二)甲○○竟不思悔改，復基於概括犯意，自九十二年三月間某日起，至九十二年七
    月十八日上午十時四十五分之前七十二小時內某時許止，連續在屏東縣新園鄉○
    ○村○○路一四六號住處等地，非法施用第一級毒品海洛因多次，嗣於九十二年
    六月二十四日下午一時三十分許，在屏東縣新園鄉○○村○○路將軍廟後方空地
    ，為警查獲其正在注射海洛因，扣得染有血跡之注射針筒一支。復於同年七月十
    八日上午六時許，在屏東縣東港鎮○○里○○道路某處，因竊盜案件為警查獲，
    並採尿液送驗呈嗎啡陽性反應。
  (三)案經屏東縣警察局東港分局移送台灣屏東地方法院檢察署檢察官偵查起訴及移送
    併辦。
二、認定犯罪事實所根據的證據及理由：
  (一)被告甲○○在警察局詢問時、檢察官偵查中及本院審理時坦白承認前述犯行。
  (二)前項自白，有被告於九十二年六月二十四日下午一時三十分及同年七月十八日上
    午六時許，為警查獲時經採取其尿液送請檢驗，檢驗結果確均呈嗎啡陽性反應，
    有屏東縣衛生局出具之煙毒及麻醉藥品委託檢驗結果通知書二紙（見九十二年度
    毒偵字第一二八四號偵查卷第二十頁、九十二年度毒偵字第一四二二號警卷第五
    頁）、長榮大學毒物研究中心檢驗報告書（見九十二年度毒偵字第一二八四號卷
    第三十六、四十七頁）二紙可為佐證。
  (三)屏東縣警察局東港分局於九十二年六月二十四日下午一時許，執行搜索時被告正
    以注射針筒之方式施打海洛因，並當場扣得注射針筒一支，此有搜索筆錄一紙可
    參。
  (四)被告前因施用毒品案件，經依本院以八十九年毒聲字第二四五五號、九十年毒聲
    字第二０九號先後裁定送觀察、勒戒及強制戒治後，而由臺灣屏東地方法院檢察
    署檢察官以九十一年度戒毒偵字第二四八號處分不起訴確定，此有不起訴處分書
    一紙在卷足按。
三、論罪科刑的理由：
  (一)按海洛因及安非他命分別為毒品危害防治條例第二條第一項第一款所規範之第一
    級毒品。核被告所為，係犯毒品危害防制條例第十條第一項之施用第一級毒品罪
    。被告施用毒品前後持有該毒品之低度行為，為施用之高度行為所吸收，不另論
    罪。又公訴人雖僅就被告自九十二年三月間某日起，至同年六月二十四日止，連
    續非法施用第一級毒品海洛因之犯行提起公訴，然檢察官就犯罪事實一部起訴者
    ，其效力及於全部，本案被告自前述終止之時日起，至同年七月十八日上午十時
    四十五分之七十二小時前某時許，被告仍續行施用第一級毒品海洛因之事實，雖
    未經起訴裁判，然與前揭論罪科刑部分，有連續犯之關係，已如前述，本院自應
    就屬於裁判上一罪之該部犯罪事實一併加以裁判。
  (二)被告多次施用第一級毒品海洛因行為，時間緊接，所犯為構成要件相同之罪名，
    顯係基於概括犯意反覆為之，為連續犯，應依刑法第五十六條之規定以一罪論，
    並加重其刑。又被告曾因麻醉藥品管理條例案件，於八十七年三月九日經法院判
    處有期徒刑三月確定，並於八十九年一月十九日執行完畢，五年以內再犯本件有
    期徒刑以上之罪，為累犯，依刑法第四十七條規定加重其刑，並遞加之。
  (三)本院審酌被告前已有施用毒品之犯行，經觀察勒戒及強制戒治後，仍無法根絕毒
    癮而又再度施用，顯見其戒毒意志不堅，惟念其坦承犯行，頗有悔意，態度良好
    等一切情狀，量處如主文記載的刑罰。
  (四)扣案注射針筒一支，係被告為警查獲時當場施用海洛因之工具，業已難與第一級
    毒品海洛因析離，爰依毒品危害防制條例第十八條第一項前段規定，不問屬於犯
    人與否，均宣告沒收銷燬之。
貳、無罪部分：
一、檢察官起訴要旨：
    被告甲○○基於概括之犯意，自九十二年一月間某日起至同年六月二十四日上午
    十時許，連續在屏東縣新園鄉○○村○○路一四六號住處，非法施用第二級毒品
    安非他命多次，因認被告涉犯毒品危害防制條例第十條第二項之施用第二級毒品
    罪嫌。
二、本院的判斷：
  (一)按犯罪事實應依證據認定之，無證據不得認定犯罪事實；被告之自白不能作為有
    罪判決之唯一證據，仍應調查其他必要之證據，以察其是否與事實相符；又不能
    證明被告犯罪或其行為不罰者，應諭知無罪之判決；刑事訴訟法第一百五十四條
    第二項、第一百五十六條第二項、第三百零一條第一項分別定有明文。次按事實
    之認定，應憑證據，如未能發現相當證據，或證據不足以證明，自不能以推測或
    擬制之方法，以為裁判基礎；認定不利於被告之事實，須依積極證據，苟積極證
    據不足為不利於被告事實之認定時，即應為有利於被告之認定，更不必有何有利
    之證據（最高法院四十年台上字第八六號、三十年上字第八一六號、四十六年台
    上字第一七０號判例意旨可資參照）。復按認定犯罪事實所憑之證據，其為訴訟
    上之證明，須於通常一般之人均不致有所懷疑，而得確信其為真實之程度者，始
    得據為有罪之認定；又積極證據不足為不利被告事實之認定時，即應為有利於被
    告之認定，更不必有何有利之證據；再刑事訴訟採職權調查主義，鑑定報告祇為
    形成法院心證之資料，對於法院之審判並無拘束力，故待證事項雖經鑑定，法院
    仍應本於職權予以調查，以期發見事實之真相，不得僅以鑑定報告作為判決之唯
    一依據（最高法院七十六年度台上字第四九八六號、三十年上字第八一六號及五
    十七年台上字第三三九九號判例可資參照）。
  (二)本件公訴人認被告涉有施用第二級毒品安非他命之犯行，無非以屏東縣政府衛生
    局出具之煙毒尿液檢驗成績書中，被告之尿液呈甲基安非他命陽性反應及被告之
    自白為其主要論據。
  (三)經查，被告於九十二年六月二十四日為警查獲當日，為警查獲後採集其尿液送請
    屏東縣政府衛生局以免疫學分析法與ＴＯＸＩ—ＬＡＢ方法（化學呈色法）檢驗
    結果，固呈甲基安非他命陽性反應，有高雄縣衛生局九十二年七月十七日屏縣衛
    檢六字第九二０二六０號煙毒及麻醉藥品委託檢驗結果通知書一紙附卷為據。然
    以目前常用之尿液安非他命或嗎啡篩檢方式包括酵素免疫方析法、薄層色層分析
    法和放射免疫分析法，在目前最常用之確認方法為氣相層析質譜儀，此因乃在良
    好的操作條件下，以氣相層析質譜儀作藥物及其代謝產物定性及定量分析，幾乎
    不會有偽陽性反應產生。本件屏東縣政府衛生局所採取之免疫學分析法與ＴＯＸ
    Ｉ—ＬＡＢ方法（化學呈色法），均僅屬尿液檢驗中之初步篩驗，依上開檢驗方
    法所得之結果，仍有出現偽陽性之反應，須進一步採取氣相層析質譜分析法予以
    確認，始得排除偽陽性產生之可能性。而公訴人將前開尿液送請長榮大學毒物研
    究中心以氣相層析質譜儀分析法（ＧＣ—ＭＳ）確認檢驗結果，其尿液確呈安非
    他命及甲基安非他命陰性反應，有該院九十二年八月二十六日、七月三十一日報
    告編號0000000、0000000號檢驗報告二紙附卷可參，是尚難僅憑
    屏東縣政府衛生局出具之被告尿液初步篩驗檢驗成績書而遽為其有罪之認定，自
    應以精確度較高之氣相層析質譜儀分析法（ＧＣ—ＭＳ）之檢驗結果為可採，本
    案復未扣得其他證物可資佐證被告有施用第二級毒品之犯行，以前述說明，不能
    僅憑被告之自白而為不利於其之認定，此外，復查無其他積極證據足資審認被告
    有何公訴人所指之施用第二級毒品安非他命之犯行，此部分自應為被告無罪之諭
    知。
、適用的法律：
    刑事訴訟法第二百七十一條之一第一項、第二百九十九條第一項前段、第三百零
    一條第一項，毒品危害防制條例第十條第一項、第十八條第一項前段，刑法第十
    一條前段、第五十六條、第四十七條，判決如主文。
中      華      民      國      九十二      年    十    月    三十一    日
                                臺灣屏東地方法院刑事第五庭
                                          法  官
右正本證明與原本無異。
如不服本判決應於收受本判決後送達後十日內向本院提出上訴書狀，其未敘述上訴理
由者，並得於提起上訴後十日內向本院補提理由書狀（均須按他造當事人之人數附繕
本 ）「切勿逕送上級法院」
                                          書記官   劉音利
中      華      民      國      九十二      年    十    月    三十一    日


司法院資訊處製作；財團法人民間司法改革基金會備份。
